臺灣彰化地方法院民事判決　九十一年度重訴字第一二七號
　　原　　　告　　台灣省彰化農田水利會
　　法定代理人　　丁○○
　　被　　　告　　戊○○
　　被　　　告　　癸○○
　　訴訟代理人　　甲○○
　　被　　　告　　丙○○
　　　　　　　　　丑○○
　　　　　　　　　壬○○
　　　　　　　　　乙　○
　　　　　　　　　子　○
　　　　　　　　　己○○
　　　　　　　　　庚　○
右當事人間請求拆屋還地事件，本院判決如左：
    主      文
被告戊○○應將坐落彰化縣溪湖鎮○○段九六三地號土地上如附圖所示Ａ部分面積零
點零零壹陸公頃之石棉瓦遮雨棚拆除，並將該部分土地交還原告。
被告癸○○應將前開土地上如附圖所示Ｂ部分面積零點零零壹陸公頃之一層鐵架造鐵
皮屋拆除，並將該部分土地交還原告。
被告丙○○應將坐落彰化縣溪湖鎮○○段九一八地號土地上如附圖所示Ｈ部分面積零
點零零零壹公頃之一層加強磚造建物拆除，並將該部分土地交還原告。
被告丑○○應將前開第三項土地上如附圖所示Ｉ部分面積零點零零玖捌公頃之一層磚
造建物拆除，並將該部分土地交還原告。
被告壬○○應將前開第三項土地上如附圖所示Ｐ部分面積零點零零柒參公頃之一層鐵
架石棉瓦建物拆除，並將該部分土地交還原告。
被告乙○應將前開第三項土地上如附圖所示J1部分面積零點零零肆壹公頃、J2部分面
積零點零零肆壹公頃及J3部分面積零點零零肆玖公頃之一層磚造建物拆除，並將各該
部分土地交還原告。
被告子○應將前開第三項土地上如附圖所示K1部分面積零點零零肆肆公頃及K2部分面
積零點零零肆壹公頃之一層磚造建物，並將各該部分土地交還原告。
被告己○○應將坐落彰化縣溪湖鎮○○段九一五、九一七地號土地上如附圖所示R1部
分面積零點零零參參公頃之一層磚造建物及R2部分面積零點零零陸貳公頃之石棉瓦遮
雨棚（部分有圍牆）拆除，並將各該部分土地交還原告。
被告庚○應將坐落彰化縣溪湖鎮○○段九一七地號土地上如附圖所示Ｍ部分面積零點
零零壹玖公頃之一層磚造建物，及同段九一五地號土地上如附圖所示U1部分面積零點
零零伍柒公頃之二層加強磚造瓦頂建物、U2部分面積零點零零零捌公頃之一層鐵架造
石棉瓦建物、Ｖ部分面積零點零零肆壹公頃之二層鋼筋混凝土造建物拆除，並將各該
部分土地交還原告。
訴訟費用除起訴不合法裁定駁回（被告子○良、辛○○部分）及訴之聲明減縮部分（
被告戊○○、丙○○、乙○、子○、己○○部分）由原告自行負擔外，餘者由被告戊○○負擔壹仟分之肆拾壹；被告癸○○負擔壹仟分之肆拾壹；被告丙○○負擔壹仟分
之貳；被告丑○○負擔壹仟分之壹佰肆拾捌；被告壬○○負擔壹仟分之壹佰壹拾；被
告乙○負擔壹仟分之壹佰玖拾捌；被告子○負擔壹仟分之壹佰貳拾捌；被告己○○負
擔壹仟分之壹佰肆拾參；被告庚○負擔壹仟分之壹佰捌拾玖。
本判決於原告分別以新台幣陸萬伍仟元、新台幣陸萬伍仟元、新台幣參仟元、新台幣
貳拾參萬元、新台幣壹拾柒萬元、新台幣參拾壹萬元、新台幣貳拾萬元、新台幣貳拾
參萬元、新台幣參拾萬元為被告戊○○、癸○○、丙○○、丑○○、壬○○、乙○、
子○、己○○、庚○擔保後，得假執行。
    事實及理由
一、本件被告戊○○、癸○○、丙○○、丑○○、壬○○、乙○、子○、己○○、庚○等人經合法通知，無正當理由，均未於最後言詞辯論日到場（部分被告於言詞
    辯論終結後始到場），核無民事訴訟法第三百八十六條所列各款情形，原告聲請
    由其一造辯論而為判決，自應予准許。
二、本件原告主張坐落彰化縣溪湖鎮○○段九一五、九一七、九一八及九六三地號等
    四筆土地為原告所有，而被告戊○○在上開九六三地號土地上搭建如附圖所示Ａ
    部分之石棉瓦遮雨棚，占用面積為零點零零壹陸公頃；被告癸○○在前開九六三
    地號土地上建造如附圖所示Ｂ部分之一層鐵架造鐵皮屋，占用面積為零點零零壹
    陸公頃；被告丙○○在上開九一八地號土地上建造如附圖所示Ｈ部分之一層加強
    磚造建物，占用面積為零點零零零壹公頃；被告丑○○在上開九一八地號土地上
    建造如附圖所示Ｉ部分之一層磚造建物，占用面積為零點零零玖捌公頃；被告壬○○在上開九一八地號土地上建造如附圖所示Ｐ部分之一層鐵架石棉瓦建物，占
    用面積為零點零零柒參公頃；被告乙○在上開九一八地號土地上建造如附圖所示
    J1部分、J2部分及J3部分之一層磚造建物，占有面積各為零點零零肆壹公頃、面
    積零點零零肆壹公頃及零點零零肆玖公頃；被告子○在上開九一八地號土地上建
    造如附圖所示K1部分及K2部分之一層磚造建物，占用面積各為零點零零肆肆公頃
    及零點零零肆壹公頃；被告己○○在上開九一五、九一七地號土地上建造如附圖
    所示R1部分之一層磚造建物及R2部分之石棉瓦遮雨棚（部分有圍牆），占用面積
    各為零點零零參參公頃及零點零零陸貳公頃；被告庚○在上開九一七地號土地上
    建造如附圖所示Ｍ部分之一層磚造建物，占用面積為零點零零壹玖公頃；被告庚○在上開九一五地號土地上建造如附圖所示U1部分、U2部分及Ｖ部分之二層加強
    磚造瓦頂建物、一層鐵架造石棉瓦建物及二層鋼筋混凝土造建物，占用面積各為
    零點零零伍柒公頃、零點零零零捌公頃及零點零零肆壹公頃等情，已據提出土地
    登記簿謄本為證，並經本院勘驗現場屬實，復囑託彰化縣溪湖地政事務所派員鑑
    測明確，製有複丈成果圖附卷可參，堪信原告之主張為真實。
三、按所有人對於無權占有或侵奪其所有物者，得請求返還之；對於妨害其所有權者
    ，得請求除去之；有妨害其所有權之虞者，得請求防止之。民法第七百六十七條
    定有明文。次按以無權占有為原因，請求返還所有物之訴，依舉證責任分配原則
    ，如原告已證明其為所有權人，而被告僅以非無權占有為抗辯者，自應就其取得
    占有係有正當權源之事實證明之（最高法院八十五年度台上字第一一二０號判決
    要旨參照）。本件被告戊○○、癸○○、丙○○、丑○○、壬○○、乙○、子○
    、庚○等人於本院九十一年七月三十日言詞辯論期日雖一致聲明請求駁回原告之
    訴及假執行之聲請，被告丑○○並抗辯稱：以前有跟原告承租等語，但為原告所
    否認，而被告丑○○亦未能舉證以實其說，所辯自難憑採。再被告丙○○、丑○○於九十一年八月十九日本院勘驗時固陳明：願購買所占用之土地等語，然於兩
    造未達成買賣合意，經原告同意其等占用各該部分土地前，被告等人仍非屬有正
    當使用各該部分土地之權源。從而，本件被告等既均未能證明其等占用前開部分
    之土地有正當權源，則原告本於所有權之作用，依據民法第七百六十七條之規定
    ，請求被告等人拆除地上物，並將所占用如主文所示之土地交還原告，即無不合
    ，應予准許。
五、原告陳明願供擔保，聲請宣告假執行，經核並無不合，爰酌定相當擔保金額，予
    以准許。
據上論結，本件原告之訴為有理由，依民事訴訟法第三百八十五條第一項前段、第七
十八條、第八十五條第一項但書、第第三百九十條第二項，判決如主文。
中　　　華　　　民　　　國　　九十一　　年　　　十　　　月　　　一　　　日
                                    民事第一庭
~B法　　　官　蔡　紹　良
右為正本係照原本作成。
如對本判決上訴，應於判決送達後二十日內向本院提出上訴狀。
~B法院書記官　田慧賢
中　　　華　　　民　　　國　　九十一　　年　　　十　　　月　　　一　　　日
